【裁判字號】    95,訴,459
【裁判日期】    950719
【裁判案由】    違反毒品危害防制條例
【裁判全文】
臺灣屏東地方法院刑事判決
95年度訴字第459號
公  訴  人  臺灣屏東地方法院檢察署檢察官
被      告  甲○○
上列被告因違反毒品危害防制條例案件, 經檢察官提起公訴（95
年度毒偵字第685 號）, 本院裁定改以簡式審判程序審理, 判決
如下：
    主  文
甲○○連續施用第一級毒品, 累犯, 處有期徒刑柒月。扣案第一
級毒品海洛因壹包（淨重零點壹伍公克, 空包裝重零點肆公克）
沒收銷燬之。
    事  實
一、甲○○曾於民國83年間, 因違反肅清煙毒條例案件, 為臺灣
    高等法院高雄分院以83年度上訴字第2255號判決判處有期徒
    刑3 年4 月確定。復因偽造貨幣案件, 為臺灣高等法院高雄
    分院以83年上訴字第3029號判決判處有期徒刑3 年2 月, 並
    由最高法院駁回上訴確定。84年間, 甲○○又因違反麻醉藥
    品管理條例案件, 為臺灣高雄地方法院以84年訴字第1175號
    判決判處有期徒刑3 年10月確定。嗣後, 法院裁定首開兩案
    （臺灣高等法院高雄分院83年度上訴字第2255號、同院83年
    上訴字第3029號）應執行有期徒刑6 年, 並與第3 案（臺灣
    高雄地方法院以84年訴字第1175號）接續執行至93年4 月7
    日期滿。惟甲○○入監服刑至88年7 月6 日即獲假釋出獄。
    然其假釋旋又遭到撤銷, 並於89年10月14日返監執行殘刑4
    年8 月28日, 迄94年9 月25日縮短刑期執行完畢。
二、甲○○亦曾因施用毒品案件, 經臺灣高雄地方法院裁定送觀
    察、勒戒後, 認有繼續施用傾向, 再經該院裁定令入戒治處
    所施以強制戒治, 迄89年5 月11日停止戒治出所, 所餘戒治
    期間付保護管束, 惟其旋又遭法院裁定撤銷停止強制戒治,
    重返戒治所而於90年5 月21日戒治期滿, 並由臺灣高雄地方
    法院檢察署檢察官於90年6 月30日以90年度戒毒偵字第681
    號為不起訴處分確定。詎甲○○於前開強制戒治及有期徒刑
    執行完畢後5 年內, 仍不知警惕, 竟因受友人誘惑, 而基於
    施用第一級毒品之概括犯意, 自95年4 月初某日起至同年4
    月17日晚間8 、9 時許間, 以約每7 天1 次之頻率, 在屏東
    縣新園鄉新東村東進巷22號住處2 樓房間內, 以針筒注射之
    方式, 連續施用第一級毒品海洛因多次。嗣於95年4 月18日
    15時40分許, 甲○○因騎乘機車未戴安全帽行經屏東縣屏東
    市○○路大排水溝旁之產業道路上時, 為警攔查。其在有偵
    查犯罪權限之機關或人員尚不知上開施用毒品情事前, 主動
    向警員坦承其曾施用海洛因毒品, 並將其隨身攜帶之第一級
    毒品海洛因1 包（淨重0.15公克, 包裝重0.4 公克）交付警
    方扣案, 嗣並接受裁判。
三、案經屏東縣警察局屏東分局報請臺灣屏東地方法院檢察署檢
    察官偵查起訴。
    理  由
一、前揭事實業據被告甲○○於警詢、偵查及本院審理中坦承不
    諱, 且其於95年4 月18日15時40分許為警查獲時所採集之尿
    液, 經送臺灣檢驗科技股份有限公司濫用藥物實驗室檢驗結
    果呈嗎啡陽性反應；扣案白色粉末1 包, 經送法務部調查局
    鑑定結果, 亦確認含有毒品海洛因成分, 其淨重為0.15公克
    , 空包裝重0.4 公克, 此有上開公司編號KＺ000000000000之
    濫用藥物尿液檢驗報告及法務部調查局調科壹字第24000419
    0 號鑑定通知書各1 分在卷可參, 足證被告自白與事實相符
    。此外, 被告前於90年5 月21日經強制戒治完畢後, 由檢察
    官為不起訴處分一節, 有不起訴處分書影本及臺灣高等法院
    被告前案紀錄表各一分附卷供憑, 本件事證明確, 被告犯行
    堪予認定。
二、按行為後法律有變更者, 適用行為時之法律。但行為後之法
    律有利於行為人者, 適用最有利於行為人之法律, 刑法第2
    條第1 項定有明文。查被告於95年4 月17日犯罪前, 刑法即
    已修正, 惟由總統以華總一義字第09400014901 號令公布自
    95 年7月1 日施行。刑法施行法亦於95年6 月14日由總統公
    布, 於95年7 月1 日施行。因此, 被告行為後, 刑法已有變
    更。因修正後之刑法第2 條第1 項規定, 係規範行為後法律
    變更所生新舊法律比較適用之準據法, 故於刑法修正施行後
    , 應適用修正後刑法第2 條第1 項之規定為「從舊從輕」之
    比較。而於比較時, 則應併就罪刑有關之共犯、未遂犯、想
    像競合犯、牽連犯、連續犯、結合犯, 以及累犯加重、自首
    減輕暨其他法定加減原因（如身分加減）與加減比例等一切
    情形, 本於統一性及整體性原則, 綜其全部罪刑之結果而為
    比較（最高法院95年5 月23日刑事庭第8 次會議決議參照）
    。查本件所涉法律變更部分, 計有下列3 項：
    (一)刑法第56條連續犯之規定:
      原刑法第56條之連續犯規定業於被告行為前之94年1 月7
      日修正刪除, 並於95年7 月1 日施行。此項刪除雖非犯罪
      構成要件之變更, 但足以影響行為人應受刑罰之法律效果
      。蓋被告連續數行為而犯同一罪名者, 依修正前之規定,
      以一罪論, 僅加重其刑至二分之一, 惟依修正後之規定,
      則需分論併罰, 故仍屬法律有變更, 且依此比較結果, 顯
      然以適用舊法對被告較為有利。
    (二)刑法第47條累犯之規定:
      新修正刑法第47條關於累犯之規定, 增加犯罪行為人之再
      犯係出於故意者, 始有累犯加重之適用。被告再犯本件之
      罪, 係出於故意, 無論依修正前或修正後之刑法第47條規
      定（修正後係刑法第47條第1 項）, 均構成累犯, 對被告
      並無有利或不利可言, 依修正後刑法第2 條第1 項前段規
      定, 應適用行為時之刑法第47條規定論處。
    (三)刑法第62條自首之規定:
      對於未發覺之罪自首而受裁判者, 依修正前之規定, 一律
      必減其刑, 修正後則為「得」減輕其刑, 亦即委由裁判者
      視具體情況決定減輕其刑與否。是以, 修正前之規定較有
      利於被告。
    (四)經綜合比較新舊刑法之規定後, 以修正前之刑法規定對被
      告有利, 依刑法第2 條第1 項前段規定, 應適用被告行為
      時之刑法規定處斷, 合先敘明。
三、按海洛因為第一級毒品, 毒品危害防制條例第2 條第2 項第
    1 款定有明文。被告於強制戒治執行完畢後5 年內再度施用
    海洛因毒品, 核其所為係犯毒品危害防制條例第10條第1 項
    施用第一級毒品罪, 其持有毒品為施用毒品之犯行所吸收,
    不另論罪。被告多次施用行為, 時間緊接, 所犯罪名相同,
    顯係出於概括犯意反覆為之, 乃刑法修正前所謂之連續犯,
    應依修正前刑法第56條之規定以一罪論, 並加重其刑。又被
    告前有如事實欄所示之科刑及執行情形, 有台灣高等法院被
    告前案紀錄表附卷可參, 其於刑之執行完畢後, 5 年內再犯
    本件有期徒刑之罪, 為累犯, 依修正前之刑法第47條規定,
    應加重其刑。此外, 被告於有偵查犯罪權限之機關或人員尚
    不知其施用第一級毒品之犯罪前, 即主動向警方坦承犯行,
    並主動將其持有之海洛因毒品1 包交警方扣案, 嗣並接受裁
    判, 茲有屏東縣警察局大同派出所警員蔣顯文製作之偵查報
    告1 分在卷可按, 故應依修正前刑法第62條前段之規定減輕
    其刑。且因其同時有兩項刑之加重事由及1 項刑之減輕事由
    , 依法應先遞加之, 再減輕其刑。爰審酌被告之智識程度,
    前科素行, 本件施用毒品之動機、頻率, 前經徒刑之執行及
    強制戒治後, 仍無視毒品對身心之戕害而再度施用, 顯見其
    毒癮非輕, 戒毒意志薄弱, 惟能主動向員警自首犯行並接受
    法院裁判, 態度良好等一切情狀, 量處如主文所示之刑, 以
    資懲儆。扣案第一級毒品海洛因1 包, 淨重0.15公克, 包裝
    重0.4 公克, 為查獲之毒品, 其包裝袋則衡情已與毒品沾黏
    , 故應將其整體視為毒品, 併依毒品危害防制條例第18 條
    第1 項規定諭知沒收銷燬之。
據上論斷, 應依刑事訴訟法第273 條之1 第1 項、第299 條第1
項前段, 毒品危害防制條例第10條第1 項、第18條第1 項, 刑法
第2 條第1 項前段、刑法第11條前段、修正前刑法第56條、修正
前刑法第47條、修正前刑法第62條, 判決如主文。
中    華    民    國    95    年    7     月    19    日
                  刑事第四庭    法  官  王以齊
以上正本證明與原本無異。
如不服本判決應於收受本判決送達後十日內向本院提出上訴書狀
，其未敘述上訴理由者，並得於提起上訴後十日內向本院補提理
由書狀（均須按他造當事人之人數附繕本）「切勿逕送上級法院
」
中    華    民    國    95    年    7     月    19    日
                                 書記官 盧姝伶
附錄本判決論罪科刑法條：
毒品危害防制條例第10條第1項
施用第一級毒品者, 處6 月以上5 年以下有期徒刑。


司法院資訊處製作；財團法人民間司法改革基金會備份。
